臺灣士林地方法院刑事判決　　　　　　　96年度交訴字第22號
公　訴　人　臺灣士林地方法院檢察署檢察官
被　　　告　甲○○
　　　　　　　　　　另案於臺灣臺北監獄執行中
上列被告因公共危險等案件，經檢察官提起公訴（95年度偵字第
14490 號），本院經訊問被告後，被告於準備程序中為認罪之陳
述，經合議庭裁定認本件宜由受命法官獨任進行簡式審判程序審
理，並判決如下：
    主  文
甲○○因過失傷害人，處有期徒刑月；又駕駛動力交通工具肇
事，致人受傷而逃逸，累犯，處有期徒刑捌月。應執行有期徒刑
拾月。
    事  實
一、甲○○於民國89年間，因犯竊盜罪，經本院以89年度易字第
    905 號判處有期徒刑1 年2 月確定。又於89年間，因違反毒
    品危害防制條例案件，經本院以90年度湖簡字第543 號判決
    有期徒刑3 月，如易科罰金以銀元300 元折算1 日確定。前
    開2 案件接續執行結果，刑期起算日期為90年12月19日，指
    揮書執畢日期為92年7 月30日。因入監服刑期間，曾執行強
    制戒治，換發指揮書執行結果，於92年9 月23日縮短刑期假
    釋出監，而於92年10月6 日縮刑期滿執行完畢。猶不知悔改
    ，於95年1 月6 日凌晨2 時許，駕駛其竊得林錦樹所有之車
    牌號碼K7-7048 號自用小客車（所涉竊盜罪嫌部分，業經本
    院以95年度易字第1544號審理後，判處有期徒刑2 年10月）
    ，沿臺北市南港區○○○路○ 段由西往東方向行駛，途經該
    路段與東新街交岔路口時，應注意汽車行駛至交岔路口及汽
    車行駛時，應遵守燈光號誌之指示，並注意車前狀況，隨時
    採取必要之安全措施，且依當時情形，為夜間有照明、路面
    無缺陷且無障礙物、視距良好、行車管制號誌正常運作，並
    無不能注意之情事，竟疏未注意，於燈號為紅燈時，仍貿然
    闖越路口直行，適費斯偉騎乘車號CND-010 號重型機車搭載
    乙○○沿東新街由南往北方向駛至，見狀煞避不及而遭甲○
    ○駕駛車輛側撞致人車倒地，費斯偉因而受有手腳擦傷之傷
    害（過失傷害部分未據告訴），乙○○則受有頭部外傷、左
    手鈍挫傷、左膝鈍挫傷、左足鈍挫傷等傷害。甲○○於肇事
    後，因恐所犯竊盜犯行為警查獲，竟未留在現場協助救護傷
    患，亦未採取其他必要措施並向警察機關報告，旋基於肇事
    逃逸之犯意駕車駛離現場，因乙○○記下前開車牌號碼，並
    報警處理，而循線查悉上情。
二、案經乙○○訴由臺北市政府警察局南港分局報告臺灣士林地
    方法院檢察署檢察官偵查起訴。
    理  由
一、本件被告甲○○所犯非死刑、無期徒刑、最輕本刑為3 年以
    上有期徒刑之罪，或高等法院管轄第一審之案件，被告於本
    院準備程序進行中，就被訴事實為有罪之陳述，經告以簡式
    審判程序之旨，並聽取檢察官、被告之意見後，本院合議庭
    裁定由受命法官獨任進行簡式審判程序，是本件之證據調查
    ，依刑事訴訟法第273 條之2 規定，不受同法第159 條第1
    項、第161 條之2 、第161 條之3 、第163 條之1 及第164
    條至第170 條規定之限制，合先敘明。
二、上揭過失傷害及肇事逃逸之犯罪事實，業據被告甲○○於警
    詢、偵查及本院審理時均坦承不諱（見偵卷第9 頁、第101
    頁、本院卷第23至24頁、第28至30頁），核與證人即被害人
    乙○○於偵查之指訴情節相符（見偵卷第92頁、第108 頁）
    ，並有道路交通事故現場圖、交通事故談話紀錄表、道路交
    通事故調查報告表(一)、(二)、號誌運作情形表、疑似道路交通
    事故肇事逃逸追查表、交通事故現場照片16幀等附卷可稽（
    見偵卷第51至54頁、56至65頁），又案發時雖為夜間，但有
    照明、路面無缺陷且無障礙物、視距良好、行車管制號誌正
    常運作等情，有上開道路交通事故調查報告表(一)、現場照片
    16幀在卷可憑，足認車禍當時視線堪稱良好，並無不能注意
    之情事。而被害人因本件車禍受有頭部外傷、左手鈍挫傷、
    左膝鈍挫傷、左足鈍挫傷等傷害，亦有臺北市立聯合醫院忠
    孝院區診斷證明書、臺北市立聯合醫院96年1 月8 日北市醫
    事字第09534919300 號函等存卷可參（見偵卷第94頁、第99
    頁）。按汽車行駛時，駕駛人應注意車前狀況，並隨時採取
    必要之安全措施，又汽車行駛至交岔路口，其行進、轉彎應
    遵守燈光號誌之指示，道路交通安全規則第94條第3 項、第
    102 條第1 項第1 款分別定有明文。被告駕車行駛至前開交
    岔路口時，自應注意上開道路交通安全規則之規定，而依當
    時情況，並無不能注意之情事，詎被告駕車竟疏未注意車前
    狀況並闖紅燈，致生本件車禍事故，其有過失至明。被害人
    因此次車禍受有前開之傷害，被告之過失與被害人所受傷害
    間顯有相當因果關係，被告自應負過失傷害罪責。況被告於
    肇事致人受傷後，未停車查看並將被害人送醫救護，且未待
    警到場處理即逕行駕車駛離現場等情，亦據被害人於偵查時
    指述綦詳。被告亦自白於車禍後，因恐其竊盜犯行遭查獲，
    未等警察到場，亦未留下任何資料予告訴人前，即逕行離去
    ，是被告之肇事逃逸犯行堪予認定。綜上，被告自白顯與事
    實相符，堪予採信。本件事證已臻明確，被告前開犯行均堪
    認定，均應予依法論科。
三、被告行為後，刑法業於94年2 月2 日修正公布，並於95年7
    月1 日施行，參酌最高法院95年5 月23日刑事庭第8 次會議
    決議，修正後刑法第2 條第1 項之規定，係規範行為後法律
    變更所生新舊法律比較適用之準據法，於刑法施行後，應適
    用修正後刑法第2 條第1 項之規定，為「從舊從輕」之比較
    。另於比較時應就罪刑有關之共犯、未遂犯、想像競合犯、
    牽連犯、連續犯、結合犯，以及累犯加重、自首減輕暨其他
    法定加減原因（如身分加減）與加減比例等一切情形，本於
    統一性及整體性原則，綜其全部罪刑之結果而為比較，茲就
    比較情形分述如下：
    (一)刑法第284 條第1 項設有罰金刑之規定，就刑法第33條第
      5 款有關罰金之最低數額部分，刑法分則編各罪所定罰金
      之貨幣單位原為銀元，修正前刑法第33條第5 款規定：「
      罰金：銀元1 元以上」，而銀元與新臺幣間之折算，依現
      行法規所定貨幣單位折算新臺幣條例規定，以銀元1 元折
      算新臺幣3 元，即罰金之最低數額為新臺幣3 元；修正後
      刑法第33條第5 款則規定：「罰金：新臺幣1,000 元以上
      ，以百元計算之」；經比較修正前、後之規定，刑法第33
      6 條第2 項因修正後刑法第33條第5 款所定罰金之最低數
      額，較之修正前提高，自以修正前刑法第33條第5 款規定
      有利於被告。
    (二)修正前刑法第47條規定「受有期徒刑之執行完畢，或受無
      期徒刑或有期徒刑一部之執行而赦免後，5 年以內再犯有
      期徒刑以上之罪者，為累犯，加重本刑至2 分之1 」，修
      正後刑法第47條第1 項則規定「受徒刑之執行完畢，或一
      部之執行而赦免後，5 年以內故意再犯有期徒刑以上之罪
      者，為累犯，加重本刑至2 分之1 」。是被告於事實欄所
      示之有徒刑之執行完畢後5 年內因「過失」犯本案刑法第
      284 條第1 項過失傷害罪，經比較新舊法結果，依修正後
      刑法第47條第1 項規定，認非累犯較有利於被告。至被告
      所犯刑法第185 條之4 駕車肇事致傷逃逸罪，係故意犯，
      依修正前後累犯規定均無「有利或不利」之情形，無適用
      比較新舊法之問題，最高法院95年度台上字第5589號判決
      意旨參照，應逕依修正後刑法第47條第1 項規定，論以累
      犯，並加重其刑。
    (三)被告於裁判確定前犯數罪，且均係於95年7 月1 日前犯之
      ，修正前刑法第51條第5 款規定：「數罪併罰，分別宣告
      其罪之刑，依左列各款定其應執行者：宣告多數有期徒刑
      者，於各刑中之最長期以上，各刑合併之刑期以下，定其
      刑期。但不得逾20年。」，而修正後刑法第51條第5 款規
      定：「宣告多數有期徒刑者，於各刑中之最長期以上，各
      刑合併之刑期以下，定其刑期。但不得逾30年。」，經比
      較結果，修正後刑法規定亦非較有利於被告，應依修正前
      刑法第51條第5 款規定定其應執行之刑。
四、核被告所為，係犯刑法第284 條第1 項前段過失傷害罪及同
    法第185 條之4 駕駛動力交通工具肇事致人受傷逃逸罪。被
    告有如事實欄所載之犯罪科刑執行情形，有臺灣高等法院被
    告前案記錄表在卷可按（見本院卷第5 至15頁），其於有期
    徒刑執行完畢後5 年內，再故意犯刑法第185 條之4 駕車肇
    事致傷逃逸罪，為累犯，依法加重其刑。按刑法第284 條第
    1 項之過失傷害罪，係針對行為人應注意、能注意、而不注
    意之過失行為予以非難，而88年4 月21日增訂之刑法第185
    條之4 之肇事致人死傷逃逸罪，則以處罰肇事後逃逸之駕駛
    人為目的，俾促使駕駛人於肇事後能對被害人即時救護，以
    減少死傷，是該罪之成立祇以行為人有駕駛動力交通工具肇
    事，致人死傷而逃逸之事實為已足，至行為人之肇事有否過
    失，則非所問，二者之立法目的及犯罪構成要件截然不同，
    且駕駛人之肇事逃逸，係在其過失行為發生後，為規避責任
    ，乃另行起意之另一行為，故行為人之過失犯行與其肇事致
    人死傷而逃逸之行為，應屬併罰關係，最高法院88年度台上
    字第7396號判決意旨參照，是被告所犯上開2 罪應予分論併
    罰。爰審酌被告素行非佳，本件車禍肇因被告闖紅燈，且於
    肇事後，因恐竊盜犯行曝露即逕自離去，迄未賠償被害人所
    受損害，犯後坦承犯行之犯後態度等一切情狀，就所犯上開
    2 罪分別量處如主文所示之刑，並定其應執行之刑，以示懲
    儆。
五、被告行為時，本件據以論罪科刑之刑法第284 條第1 項法定
    刑中關於「得科500 元以下罰金」部分，應適用罰金罰鍰提
    高標準條例第1 條前段，依行政院會銜司法院所定標準提高
    至10倍，經依現行法規所定貨幣單位折算新臺幣條例第2 條
    規定，折算為新臺幣後內容為：得併科新臺幣15,000元以下
    罰金。而被告行為後，刑法施行法於95年6 月14日修正增訂
    第1 條之1 ，其第1 項、第2 項前段規定：「中華民國94年
    1 月7 日刑法修正施行後，刑法分則編所定罰金之貨幣單位
    為新臺幣。94年1 月7 日刑法修正時，刑法分則編未修正之
    條文定有罰金者，自94年1 月7 日刑法修正施行後，就其所
    定數額提高為30倍」，因刑法第284 條第1 項自刑法於24年
    1 月1 日制定公佈後迄今未經修正，故自95年7 月1 日後，
    其法定刑罰金部分應變更為：得併科新臺幣15,000元以下罰
    金。修正增訂前後，其實質內容相同，並無有利不利之別，
    本無刑法第2 條第1 項新舊法比較之問題，應適用刑法施行
    法第1 條之1 第1 項、第2 項前段準據法之特別規定，調整
    刑法第284 條第1 項之法定刑，附此敘明。
據上論斷，應依刑事訴訟法第273 條之1 第1 項、第299 條第1
項前段，刑法第2 條第1 項、第47條第1 項、刑法第284 條第1
項前段、第185 條之4 、修正前第51條第5 款，刑法施行法第1
條之1 第1 項、第2 項前段，判決如主文。
本案經檢察官吳維雅到庭執行職務。
中　　華　　民　　國　　96　　年　　5 　　月　　7　　 日
                      刑事第二庭法　官  高雅敏
以上正本證明與原本無異。
如不服本判決，應於判決送達後10日內，向本院提出上訴狀。
                                書記官  田瑾俐
中　　華　　民　　國　　96　　年　　6 　　月　　 5　　日
附錄本案論罪科刑法條全文：
刑法第284 條第1項
因過失傷害人者，處6 月以下有期徒刑、拘役或500 元以下罰金
。
刑法第185 條之4
駕駛動力交通工具肇事，致人死傷而逃逸者，處6 月以上5 年以
下有期徒刑。
